臺灣臺北地方法院民事判決
110年度國字第49號
原      告  黃于庭  
訴訟代理人  廖晟宇律師
            官朝永律師
被      告  台灣電力股份有限公司

法定代理人  曾文生  
訴訟代理人  林建宏律師
追加被告    臺北市政府工務局新建工程處

法定代理人  林昆虎  
訴訟代理人  高晟剛律師
上列當事人間國家賠償事件，本院於民國111年3月24日言詞辯論
終結，判決如下：
    主  文
原告之訴及假執行之聲請均駁回。
訴訟費用由原告負擔。
    事實及理由
壹、程序事項
一、按訴狀送達後，原告不得將原訴變更或追加他訴，但請求之
    基礎事實同一、不甚礙於被告之防禦及訴訟之終結者，不在
    此限。民事訴訟法第255條第1項第2款、第7款定有明文。查
    本件原告追加被告臺北市政府工務局新建工程處（下稱新工
    處）為被告，合於首揭規定，原告之追加自應予准許。
二、次按當事人法定代理人之代理權消滅者，訴訟程序在有法定
    代理人承受其訴訟以前當然停止，第170條所定之承受訴訟
    人，於得為承受時，應即為承受訴訟，民事訴訟法第170條
    、第175條有明文規定。被告台灣電力股份有限公司（下稱
    台電公司）法定代理人原為楊偉甫，嗣於訴訟進行中變更為
    曾文生，並經其聲明承受訴訟，核符民事訴訟法第175條第1
    項規定，應予准許。
三、按依國家賠償法請求損害賠償時，應先以書面向賠償義務機
    關請求之；賠償義務機關拒絕賠償，或自提出請求之日起逾
    30日不開始協議，或自開始協議之日起逾60日協議不成立時
    ，請求權人得提起損害賠償之訴，國家賠償法第10條第1項
    、第11條第1項分別定有明文。查原告以書面請求被告等依
    國家賠償法賠償原告所受損害，業經被告等拒絕，有被告台
    電公司台北北區營業處110年9月9日北北字第1100017770號
    函、被告新工處111年3月14日北市工新養字第1113020966號
    函在卷可稽（見本院卷第29頁、第512至514頁）。是本件原
    告起訴合於前揭法定程序，先予敘明。
貳、實體事項　　
一、原告主張：原告於109年6月10日14時25分許，騎乘訴外人洪
    麗雪所有之車號000-000號普通重型機車（下稱系爭機車）
    ，行經臺北市中山區大直橋往南上坡道（下稱系爭道路）第
    P09標示牌時，因被告台電公司設置之第二機車道人孔蓋（
    下稱系爭人孔蓋）周邊破損缺失有高低落差，或因被告新工
    處負責維護之系爭道陸路面不平，或因系爭道路之伸縮縫破
    損，致原告騎乘系爭機車於第二車道上經過系爭人孔蓋或系
    爭道路時失控，因而人車倒地，與後方同向行駛由訴外人池
    德泰所駕駛之車牌號碼000-000號普通重型機車發生車禍，
    原告因此受有右下顎骨顳顎關節骨折、左下顎骨骨折合併軟
    組織撕裂傷、上顎多顆牙齒牙根斷裂、下顎骨右側髁頭下骨
    折、下顎骨左側聯合處骨折，上顎右側第一第二小臼齒、左
    側正中門齒、側門齒斷裂，上顎左側正中門齒、側門齒、犬
    齒脫位等傷害，系爭機車、池德泰之機車亦均有毀損，原告
    因而支出醫療費用新臺幣（下同）10萬3,777元、交通費用3
    35元、醫療用品費用6,619元、修車費用1萬3,500元、植牙
    及其他醫療行為等未來必要費用90萬元、精神慰撫金62萬6,
    012元，爰依國家賠償法第3條第1項、第9條第2項前段、民
    法第184條第1項前段、第191條第1項、第193條第1項、第19
    5條第1項及民事訴訟法第246條、第185條第1項規定，請求
    被告連帶賠償。並聲明：㈠被告應連帶給付原告1,65萬243元
    暨民事準備狀二暨追加起訴狀繕本送達之翌日起至清償之日
    止，按週年利率5％計算之利息。㈡原告願供擔保，請准宣告
    假執行。
二、被告台電公司則以：被告台電公司係依公司法成立之私法人
    ，並無國家賠償法之適用。原告片面主張，其騎乘機車於系
    爭道路第二車道上經過系爭人孔蓋上時失控而人車倒地，然
    依原告所提行車紀錄器檔案畫面，原告與訴外人池德泰碰撞
    ，係在系爭人孔蓋之前路段所發生，未如原告所述有經過系
    爭人孔蓋上之情形。且當時路段之路面平整，系爭人孔蓋之
    周遭，並無破損缺失或有高低落差之情形，而當時外側數過
    來第二車道上之其他用路機車駕駛者，均可順利駛過該處，
    並無發生任何異狀。另據臺北市政府警察局交通警察大隊（
    下稱交通大隊）道路交通事故初步分析研判表之記載「依現
    場路況照片及行車影像紀錄畫面，未發現肇事路段有明顯缺
    陷」。再依「道路交通事故調查報告表㈠」所示，該路段之
    路面狀況，並無缺陷，亦可證明原告發生車禍事故之原因，
    絕對與被告台電公司無涉，而被告台電公司於本件車禍事故
    中，無任何工作物設置保管之欠缺可言。從現場車輛倒地之
    刮地痕觀察，係發生在P09燈柱之前。就相對位置而言，系
    爭人孔蓋更在P09燈柱前方十公尺之處，是以，除非違背物
    理定律，否則原告絕不可能會因系爭人孔蓋而導致車禍。而
    從另張照片，亦可明顯觀察，原告之車輛倒地之前方，行進
    軌跡上，並無人孔蓋出現等語，資為抗辯。並聲明：㈠原告
    之訴及假執行聲請均駁回。㈡如受不利判決，願供擔保，請
    准宣告免為假執行。
三、被告新工處辯以：
　㈠原告發生車禍的位置，根本就沒有人孔蓋，原告主張因被告
    台電公司設置之人孔蓋周邊路面破損、高低落差，且被告新
    工處管理之人孔蓋周邊路面高低不平，造成事故發生，但原
    告主張事故地點在大直橋上南往北第二車道、第P09標示牌
    處（前）已經失控摔倒，可見交通大隊道路交通事故現場圖
    ，故車禍位置在第三車道，非第二車道，且原告在P09標示
    牌前已倒地，產生刮地痕跡，此由交通大隊之事故照片即顯
    示在P09標示牌前，地面已出現原告騎乘之車輛白色刮痕，
    與原告騎乘之機車顏色相同。另證人即警員賴志農證述：從
    圖面來看，在P09前就已經摔倒。A車刮地痕的起點，就是倒
    地位置等情。可知原告滑倒位置，沒有設置人孔蓋。且依行
    車紀錄器影片，可證原告所述不實，P09標示處沒有任何人
    孔蓋。
　㈡又系爭路道路鋪面平整、無坑洞缺陷，路面也無破損，更無
    原告所主張有高低落差之缺失，完全具備車道通常應有之狀
    態、作用或功能，被告機關設置、管理系爭路段並無不當。
    本件臺北市政府警察局交通大隊經訊問事故當事人、調閱行
    車紀錄器、現場照片等資料經調查後亦認定本件事故發生的
    真正原因乃「原告自己駕駛失控所致」。原告又主張因伸縮
    縫RC裂痕為其事故發生之原因，然標示P09處根本就沒有伸
    縮縫，自難認其主張為有理由等語。並聲明：⒈原告之訴及
    假執行聲請均駁回。⒉如受不利判決，願供擔保，請准宣告
    免為假執行。
四、經查，原告主張其於109年6月10日14時25分許，騎乘訴外人
    洪麗雪所有之車號000-000普通重型機車（下稱系爭機車）
    ，行經臺北市中山區直橋在南道第P09標示牌時，人車倒地
    ，並與後方同向行駛由訴外人池德泰所駕駛之車牌號碼000-
    000號普通重型機車發生車禍，原告因而受有右下顎骨顳顎
    關節骨折、左下顎骨骨折合併軟組織撕裂傷、上顎多顆牙齒
    牙根斷裂、下顎骨右側髁頭下骨折、下顎骨左側聯合處骨折
    ，上顎右側第一第二小臼齒、左側正中門齒、側門齒斷裂，
    上顎左側正中門齒、側門齒、犬齒脫位等傷害，系爭機車、
    池德泰之機車亦均有毀損等情，有原告提出109年6月10日行
    車紀錄器錄影檔案光碟、事故現場照片、馬偕紀念醫院乙種
    診斷證明書、臺北市政府工務局新建工程處編號W00-000000
    0-00000、W00-0000000-00000、W00-0000000-00000案件、
    馬偕紀念醫院醫療費用收據、計程車乘車證明2張、發票、
    車號000-000普通重型機車維修後照片、機車維修明細單及
    估價單等見為憑，且為兩造所不爭執，堪信為真實。
五、本院之判斷：
　  原告主張駕駛系爭機車行經系爭道路第P09標示牌時，因被
    告台電公司管理之系爭人孔蓋週變凹凸不平，或因被告新工
    處管理之路面不平、伸縮縫RC裂痕，導致原告機車翻覆受有
    損害等語，為被告所否認，並以前詞置辯，本院茲就原告請
    求有無理由，分述如下：
　㈠按公有公共設施因設置或管理有欠缺，致人民生命、身體或
    財產受損害者，國家應負損害賠償責任，此觀諸國家賠償法
    第3條第1項規定即明。惟依此規定請求國家賠償者，須公共
    設施設置或管理有欠缺，且人民生命、身體、人身自由或財
    產所受損害，與公共設施在設置上或管理上之欠缺，具有相
    當因果關係者，始足當之。次按因故意或過失，不法侵害他
    人之權利者，負損害賠償責任；土地上之建築物或其他工作
    物所致他人權利之損害，由工作物之所有人負賠償責任，民
    法第184條第1項前段、第191條第1項前段分別定有明文。而
    侵權行為損害賠償責任，除行為人之行為具不法性、被害人
    受有損害外，尚須以行為人之不法行為與被害人所受損害間
    具有相當因果關係為其成立要件，且主張侵權行為損害賠償
    請求權之人，對於侵權行為之成立要件應負舉證責任（最高
    法院98年度台上字第1452號、100年度台上字第328號判決意
    旨參照）。是原告主張被告設置或管理之系爭人孔蓋、路面
    、伸縮縫之設施有欠缺，且與原告之傷害有因果關係，自應
    負舉證之責任。
　㈡經查：
　⒈原告依國家賠償法請求被告台電公司賠償，為無理由：
　　按被告台電公司係公司組織之國營事業機關，僅其股份為公
    用財產。其餘之財產或設備，應屬私法人之公司所有，而非
    國有之公用財產（最高法院87年度台上字第1197號判決意旨
    參照）。準此以言，被告台電公司係公司組織之國營事業機
    關，僅股份為公用財產，至於其於系爭車禍事故發生地點所
    設置之人孔蓋，並非國有之公用財產，自無國家賠償法第3
    條規定之適用。原告依國家賠償法請求被告台電公司賠償其
    損害，自屬無據。
　⒉原告主張因系爭人孔蓋管理有欠缺，致其跌倒，受有損害部
    分：
　　依照原告提出前方車輛之行車紀錄器影像檔案，錄影內容顯
    示：原告係在檔案畫面時間14:33:16於外側數過來之第三車
    道上，與訴外人池德泰騎乘J6K-956號普通重型機車發生碰
    撞，雙方機車倒地。而畫面時間14:33:18第三車道靠近第二
    車道始出現人孔蓋。可知，原告係在行經系爭人孔蓋之前即
    發生擦撞跌倒。此比對臺北市○○○○○○道路○○○○○○○○○○○○○○號
    第11（見本院卷第43頁）、現場照片（見本院卷第45至49頁
    ）均未見系爭人孔蓋，是原告主張係行經系爭人孔蓋，因人
    孔蓋設置高低不平導摔車跌倒受有損害，即屬無據。
　⑵又原告主張因系爭道路路面不平，致其跌倒，受有損害部分
    ：
　　根據臺北市政府警察局交通警察大隊道路交通事故初步分析
    研判表之記載，「依現場路況照片及行車影像紀錄畫面，未
    發現肇事路段有明顯缺陷（見本院卷第207頁），及依照「
    道路交通事故調查報告表㈠」所不，該路段之路面狀況，並
    無缺陷（見本院卷第217頁）。而承辦員警即證人賴志農於
    本院110年12月30日言詞辯論期日證稱：「整個車道都沒有
    異狀，所有四個車道都沒有異狀，我們到現場都有拍路況，
    有缺失的話就會註記。」，且行車紀錄器影像畫面、現場照
    片所示，原告行經之路面均為平整、無坑洞、無障礙物、無
    破損等情，從而原告並未提出有利之證據以實其說，其主張
    道路路面缺失等情，委無可採。
　⑶另原告主張因行經系爭道路伸縮縫，因伸縮縫RC裂痕，致其
    跌倒，受有損害部分：
　　依據行車紀錄器影像畫面，原告在畫面時間14:33:10即行經
    大直橋上橋處伸縮縫，並繼續平穩向前駛，車身並無不穩、
    晃動等異常，而原告係在畫面時間14:33:16始與訴外人池德
    泰所乘機車擦撞，且原告並未證明道路伸縮縫有何損害，則
    原告主張因行經系爭道路伸縮縫，因伸縮縫RC裂痕，致其跌
    倒，受有損害部分，顯屬無據。
  ㈢綜上，原告行經系爭道路跌倒，與系爭人孔蓋、橋樑伸縮縫
    無關，系爭道路路面亦無缺失，原告主張因被告等維護之設
    施管理不當，受有損害，即屬無據。
六、綜上所述，原告依國家賠償法第3條第1項、第9條第2項前段
    、民法第184條第1項前段、第185條第1項、第191條第1項、
    第193條第1項、第195條第1項及民事訴訟法第246條規定，
    請求被告連帶賠償165萬243元及遲延利息，為無理由，應予
    駁回。原告之訴既經駁回，其假執行之聲請即失所依附，應
    併予駁回。
七、本件事證已臻明確，兩造其餘之攻擊防禦方法及舉證，經本
    院審酌後，認均不足以影響本判決之結果，毋庸一一論列，
    併此敘明。
八、訴訟費用負擔之依據：民事訴訟法第78條。
中　　華　　民　　國　　111 　年　　4 　　月　　22　　日
                  民事第三庭    法　官　薛嘉珩　
以上正本係照原本作成。
如對本判決上訴，須於判決送達後20日內向本院提出上訴狀。如
委任律師提起上訴者，應一併繳納上訴審裁判費。　　　　　　
中　　華　　民　　國　　111 　年　　4 　　月　　22　　日
　　　　　　　　　　　　　　　　書記官　王文心